【裁判字號】    95,自緝,11
【裁判日期】    950621
【裁判案由】    詐欺
【裁判全文】
臺灣臺南地方法院刑事判決              95年度自緝字第11號
    自  訴  人  甲○○   住臺.
    被      告  乙○○   男  .
上列被告因侵占案件，經自訴人提起自訴，被告於準備程序期日
就被訴事實為有罪之陳述，本院合議庭裁定由受命法官獨任進行
簡式審判程序，判決如下：
    主  文
乙○○意圖為自己不法之所有，而侵占自己持有他人之物，累犯
，處有期徒刑肆月，如易科罰金，以佰元折算壹日。
    事  實
一、乙○○（別名：鍾石田），前因賭博案件，經本院以八十三
    年度易緝字第三七號判決判處有期徒刑六月確定，甫於民國
    （下同）八十三年六月二十八日因易科罰金而執行完畢，詎
    其不知悔改，於八十七年五月十日至八十七年九月間，參加
    由會首陳渼渝所組之互助會期間，向甲○○言及：以鍾錄昌
    為名義，參與上開互助會之二會，因中途無能力繼續繳納互
    助會款，故有意將此二會出讓予甲○○等情，甲○○聞訊表
    示同意，經知會互助會會首陳渼渝後，甲○○即如數繳納互
    助金款。迄於同年九月，此受讓予甲○○之二會已陸續得標
    ，鍾森榮竟由會首陳渼渝處取得應轉交予甲○○之互助會款
    項，共新臺幣（下同）二十一萬二千五百元後，即意圖為自
    己不法所有，將之侵占入己，挪作私用。嗣甲○○以電話聯
    絡會首陳渼渝，發現乙○○遲未將代收之互助會款項交付，
    轉而質問乙○○，乙○○即自承此互助會款項已遭己花用殆
    盡，致甲○○追償未果。
二、案經甲○○向本院提起自訴。
    理  由
甲、程序方面：
一、按自訴代理人應選任律師充之；自訴之提起，應委任律師行
    之，九十二年二月六日修正公布之刑事訴訟法第三十七條第
    二項、第三百十九條第二項分別定有明文。惟上開條文依刑
    事訴訟法施行法第七條之二之規定，此係自九十二年九月一
    日施行，但在施行前已依法定程序進行之訴訟程序，其效力
    不受影響，刑事訴訟法施行法第七條之三但書定有明文。查
    ：本件自訴案件原於八十九年四月十日繫屬於法院，有卷附
    自訴狀上之本院收文章戳章可按，故本件於九十二年九月一
    日新法施行前，已依法定程序進行之訴訟程序，依上開規定
    ，自不得認失其效力，則本件自訴人雖未選任律師為自訴代
    理人，其效力並不受影響，本院仍應續為審理，而無庸裁定
    命自訴人委任律師重行之，先予說明。
二、再者，按刑事訴訟法於九十二年一月十四日修正通過施行前
    ，已繫屬於各級法院之案件，其以後之訴訟程序，應依修正
    刑事訴訟法終結之，此刑事訴訟法施行法第七條之三亦著有
    明文，故本件於九十二年一月十四日修正通過刑事訴訟法施
    行後之訴訟程序，自應依修正後之刑事訴訟法終結之。而按
    自訴程序，除有特別規定外，準用前章（第一章公訴）第二
    、三節關於公訴之規定，此修正後刑事訴訟法第三百四十三
    條規定明確。查本件自訴案件，係經被告乙○○於本院當庭
    表示認罪，依據修正後刑事訴訟法第三百四十三條，準用公
    訴章第三節審判第二百七十三條之一規定，而以簡式審判程
    序加以審理，此有本院九十五年六月七日準備程序筆錄及同
    日審判筆錄可憑，則依據刑事訴訟法第二百七十三條之二、
    同法第一百五十九條第二項之規定，不適用傳聞法則有關限
    制證據能力之相關規定，合先敘明。
乙、實體方面：
一、上揭事實，業據被告乙○○於本院審理時坦承不諱，並當庭
    為認罪之表示（見本院卷九十五年六月七日審判筆錄），核
    與自訴人指訴情節一致，並有互助會單（影本）一紙可按。
    綜上，本件事證明確，被告上開侵占犯行，堪以認定，應依
    法論科。
二、核被告乙○○所為，係犯刑法第三百三十五條第一項之侵占
    罪。又自訴狀雖記載涉犯法條為刑法第三百三十九條第一項
    詐欺罪嫌，惟自訴人業當庭更正法條如前（見本院卷九十五
    年六月七日準備程序及審判筆錄），同時表示：其與被告間
    因尚有其他借貸及還款關係，自訴狀內均併予記載乃為陳明
    往來始末，至本件自訴範圍如前開事實所載等語，附此說明
    。而被告因賭博案件，經本院以八十三年度易緝字第三七號
    判決判處有期徒刑六月確定，甫於八十三年六月二十八日因
    易科罰金執行完畢，其於五年以內（八十七年九月），再犯
    本件有期徒刑以上之罪，為累犯，應依刑法第四十七條之規
    定加重其刑。爰審酌被告有前科，此有臺灣高等法院被告前
    案紀錄表一紙可憑，素行非佳、其犯罪之動機、目的、手段
    、生活狀況、智識程度、本件導致自訴人受有財產上損失，
    犯罪所生之危害程度，並考量被告係通緝到案，然尚能坦承
    犯行，且一再表示悔意，復當庭與自訴人達成和解，有本院
    九十五年度附民字第一三七號和解筆錄一紙可按，其犯罪後
    之態度尚可等一切情狀，量處如主文所示之刑，併諭知如易
    科罰金之折算標準，以資懲儆。至於檢察官另以：被告乙○
    ○連續簽發本票（票面金額各五萬元、共二張）詐騙告訴人
    趙俊傑，認其涉犯刑法第三百三十九條第一項詐欺罪嫌，而
    移送併案審理之部分，因核與本案自訴事實無實質上或裁判
    上一罪關係，自應退由檢察官另行偵辦，併此說明。
據上論斷，應依刑事訴訟法第三百四十三條、第二百七十三條之
一第一項、第二百九十九條第一項前段，刑法第三百三十五條第
一項、第四十七條、第四十一條第一項前段，罰金罰鍰提高標準
條例第一條前段、第二條，判決如主文。
中    華    民    國    95    年     6    月    21    日
                      刑事第六庭法  官  徐千惠
以上正本證明與原本無異。
如不服本判決，應於判決送達後10日內，向本院提出上訴狀（應
附繕本）。
                                書記官  吳美瑤
中    華    民    國    95    年    6    月    21    日
附錄論罪法條：
中華民國刑法第335條
(普通侵占罪)
意圖為自己或第三人不法之所有，而侵占自己持有他人之物者，
處 5 年以下有期徒刑、拘役或科或併科 1 千元以下罰金。
前項之未遂犯罰之。


司法院資訊處製作；財團法人民間司法改革基金會備份。
